臺灣臺北地方法院刑事判決　　　　　　 95年度交易字第768號
公　訴　人　臺灣臺北地方法院檢察署檢察官
被　　　告　甲○○
選任辯護人　林曜辰律師
上列被告因過失傷害案件，經檢察官提起公訴（95年度偵字第16
730號），本院判決如下：
    主    文
甲○○犯過失傷害罪，處有期徒刑參月，如易科罰金，以銀元參
佰元即新台幣玖佰元折算壹日。
    事    實
一、甲○○於民國九十一年二月十八日因酒醉駕車而遭吊扣駕駛
    執照一年，尚未重考駕駛執照前，竟無駕駛執照而於九十五
    年三月八日晚上九時三十分許，駕駛車牌號碼八Ｆ—六五七
    九號自用小客車（下稱林車），沿臺北市萬華區○○○路北
    往南方向行駛，至環河南路、武昌街設有行車號誌管制之交
    叉路口，本應注意市區行車時速不得超過五○公里，且圓形
    黃燈係用以警告車輛駕駛人及行人，表示紅色燈號即將顯示
    ，屆時將失去通行路權，不得搶越，而依當時情形天候晴，
    夜間有照明，道路鋪設柏油，路面乾燥無缺陷，無障礙物且
    視距良好，並無不能注意情事，竟疏未注意，於停止線前已
    發現上述交叉路口環河南路方向之行車號誌已顯示圓形黃燈
    ，仍加速以時速六○至七○公里之速度搶越，至上述交叉路
    口內時，武昌街方向號誌已變換為圓形綠燈，致擦撞由段宏
    達所騎乘沿武昌街往西方向車牌號碼ＧＱＤ—四九三號重型
    機車（下稱段車）、乙○○所騎乘後載其妻丙○○而沿武昌
    街往西方向車牌號碼Ｊ九Ｓ—六五八號重型機車（下稱黃車
    ）後，甲○○情急之下方向盤往右打，其所駕駛之林車往中
    興橋機車引道偏離，復自後追撞丁○○所騎乘沿武昌街往西
    方向車牌號碼ＣＰＮ—五六○號重型機車（下稱蔡車），致
    段宏達、乙○○、丙○○、丁○○人車倒地，段宏達受有雙
    腿膝蓋擦傷（未據告訴）；乙○○受有腰部擦傷（八×五公
    分）；丙○○受有身體多處擦傷（三×二公分、五×五公分
    及四×四公分）；丁○○受有骨盆恥股骨折、左脖、左下肢
    多處挫傷、擦傷、左腓骨骨折及陰囊撕裂傷等傷害，而甲○○於警方前往現場處理車禍時，當場承認為肇事人，並願意
    接受裁判。
二、案經乙○○、丙○○、丁○○訴由臺北市政府警察局萬華分
    局報由臺灣臺北地方法院檢察署檢察官偵查起訴。
    理    由
壹、公訴人所提證據之證據能力：
一、按被告以外之人於審判外之言詞或書面陳述，除法律有規定
    者外，不得作為證據，刑事訴訟法第一百五十九條第一項定
    有明文，此即學理上所稱之「傳聞證據排除法則」，而依上
    開法律規定，傳聞證據原則上固無證據能力，但如法律別有
    規定者，即例外認有證據能力。查本判決下列所引用之證人
    乙○○、丁○○於偵查中向檢察官所為之具結陳述，並無不
    可信之情況，依刑事訴訟法第一百五十九條之一第二項之規
    定，自有證據能力。至於證人於警詢之陳述雖屬於審判外之
    陳述，為傳聞證據，然被告甲○○於本院準備程序時表示同
    意為證據，本院審酌上開證據資料製作時之情況，尚無違法
    不當，亦認為以之作為證據應屬適當，故揆諸前開規定，爰
    逕依刑事訴訟法第一百五十九條之五第一項規定，認上揭證
    據資料均例外有證據能力。
二、按被告以外之人於審判外所為之書面陳述，固屬傳聞之證據
    ，但如該文書係屬公務員職務上製作之紀錄文書者，除顯有
    不可信之情況外，亦得為證據，刑事訴訟法第一百五十九條
    之四第一款分別定有明文。本件卷附之由臺北市政府警察局
    萬華分局交通分隊警員陳耀傑所製作之現場圖、道路交通事
    故當事人登記聯單、臺北市○○○○○道路交通事故肇事人
    自首情形紀錄表、道路交通事故調查報告表、道路交通事故
    補充資料表、臺北市政府警察局交通警察大隊事故肇事原因
    初步分析研判表等文書、現場照片、告訴人之機車受損照片
    等證據，係承辦員警所製作之紀錄文書，為警員基於職務製
    成，另臺北市立聯合醫院中興院區診斷證明書三紙，亦為診
    斷醫師具名出具，上開書證均具有相當之中立性，作成過程
    並無不適當之情形，客觀上無不可信之情況，且經被告表明
    同意作為證據，揆諸上開規定，自均得為證據。
貳、認定犯罪事實之證據：
一、訊據被告甲○○坦承確有於上揭時、地因駕車搶越黃燈而超
    速之過失，惟辯稱：當時過停止線時變黃燈而加速通過，印
    象中為了閃避機車，而將方向盤往右打轉向中興橋機車引道
    ，並未撞擊告訴人乙○○機車，亦未從後追撞告訴人丁○○
    之機車，告訴人乙○○、丁○○二人亦與有過失云云。經查
    ：
  (一)本案事故發生地點在臺北市○○○路、武昌街設有行車號誌
    管制之交叉路口，為市區道路，行車速度最高時速為五○公
    里，有道路交通事故調查報告表（一）在卷為憑（偵查卷第
    三二頁），被告自承當時加速通過肇事路段等請，且依卷附
    被告於車禍當時所作之交通事故談話紀錄表所載，其行車時
    速達六○公里至七○公里等語，則被告顯有未依速限規定，
    超速駕駛之違規。
  (二)就被告是否有未依交通號誌行駛而肇事一節，據告訴人乙○○、丙○○均於警詢中指稱：九十五年三月八日晚上九時三
    十分，其二人從武昌街東往西方向要上環河南路中興橋引道
    ，於路口號誌燈為綠燈，其二人騎乘之黃車往前行進到靠近
    中興橋機車引道時，突然機車右側之林車由環河南路北往南
    方向行進欲搶黃燈沒搶過，而先擦撞黃車後方由段宏達騎乘
    之段車後，林車左車頭再撞到黃車右側腳踏板處，導致其二
    人人、車倒地等語（偵查卷第六八、七一頁）。證人段宏達
    亦於車禍當時製作之交通事故談話紀錄表中證稱：肇事前，
    我原本於環河南路武昌街口停等紅燈，我車行駛武昌街右側
    車道，打算綠燈後要往西上中興橋機車道往三重，當時我停
    等紅燈時有見到環河南路南向北有變為黃燈後後，我見到我
    前面車輛開始行駛，不確定當時武昌街東往西方向是否以變
    為綠燈，因全部車輛都開始行駛，我車直接騎出去至肇事地
    點，我車右前車頭遭林車撞擊等語（偵查卷第三一頁），另
    告訴人丁○○於偵查中亦證稱：當天騎機車沿臺北市○○○
    路往北方向，到武昌街口待轉，綠燈就起步上中興橋，已經
    到橋頭準備要上橋，就聽到煞車聲，而被林車撞，被告遠遠
    看到閃黃燈還加速通過，我人被撞後，彈出去撞到橋墩等語
    。（偵查卷第九四至九五頁），可知，被告當時由環河南路
    北往南方向行駛至武昌街交叉路口時，因加速通過，而先擦
    撞證人段宏達所駕駛之段車後，雖試圖閃避，而將方向盤右
    打，仍擦撞乙○○搭載其妻丙○○之黃車後，再由後撞擊丁○○騎成之蔡車，故被告於本院審理中辯稱：並未撞到告訴
    人及段宏達云云，顯係事後卸責之詞，委無可採。再依道路
    交通事故現場圖觀之，段車原在環河南路人行道後方之機車
    停等區等紅燈，而黃車及蔡車則均在人行道前方之待轉區停
    等紅燈。丁○○在乙○○之前即已先行駛至環河南路機車引
    道路口前方，隨後乙○○、段宏達等人才陸續起步行駛。再
    依證人即告訴人丁○○於審理中結證稱：當時前方應該還有
    一兩部機車已從待轉區前進往三重至機車引道處，而前方之
    機車並未與被告發生擦撞或倒地等語（本院卷第五六頁），
    顯然，在丁○○前方之機車已經順利通過該交叉路口。再依
    證人即告訴人乙○○於本院審理中所結證證述：當時一同在
    待轉區之機車有約二、三十部等語（本院卷第五五頁），及
    證人即被告配偶戊○○於本院審理中結證稱：「我看到大概
    至少有十台機車往前衝。」等語（本院卷第五二頁），顯示
    乙○○所駕駛之黃車自待轉區啟動出發時，同時有多部機車
    向機車引道出發。再參照上述段宏達所述，車禍當時依隨前
    方機車一同往前行駛等情，則在人行道後方機車停等區之段
    宏達必定是待人行道前方待轉區上二、三十部之機車均已魚
    貫往前行進後，始能往前行駛，綜合上述各情判斷，在丁○○前方之機車已順利通過交叉路口，而在人行道前方之乙○○及人行道後方之段宏達亦均已起步往前行駛至交叉路口，
    顯見告訴人所行駛之東西向交通號誌早已變為綠燈，否則數
    十部機車如何在車流量相當大之環河南路、武昌街交叉路口
    處一同闖越黃、紅燈？可見被告所行駛之南北向號誌已非綠
    燈，是被告於車禍發生時製作之交通事故談話紀錄表所自承
    稱：「行駛至停止線前我發現號誌變為黃燈，我直覺反應車
    子會煞不住，所以我加速要通過路口」等語（偵查卷第二八
    頁），應認與事實相符，被告違反交通號誌未在停止線前停
    等竟加速闖越黃燈之違規行為，自堪認定。本案卷附臺北市
    政府警察局交通警察大隊事故肇事原因初步分析研判表（偵
    查卷第八二頁）亦同此認定。至於證人戊○○於本院審理時
    所證稱：被告在過路口後才變為黃燈，是告訴人闖紅燈，不
    確定有無與其他機車發生擦撞云云，均屬事後迴護被告之詞
    ，全無足採。
  (三)告訴人三人因本次車禍均受有傷害，乙○○受有腰部擦傷八
    ×五公分；丙○○受有身體多處擦傷分別為三×二公分、五
    ×五公分及四×四公分；丁○○受有骨盆恥股骨折、左脖、
    左下肢多處挫傷、擦傷、左腓骨骨折及陰囊撕裂傷等傷害，
    分別有臺北市立聯合醫院中興院區診斷證明書三紙在卷足證
    （偵查卷第十一、十二頁、第八一頁），再依卷附道路交通
    事故調查報告表（一）（二）所載，當時情形天候晴，夜間
    有照明，道路鋪設柏油，路面乾燥無缺陷，無障礙物且視距
    良好，並無不能注意情事，被告竟疏未注意，而超速闖黃燈
    行駛，致告訴人三人受傷。告訴人三人所受之傷害與被告超
    速闖黃燈行駛之行為間，有相當因果關係。本案因被告上述
    違規行為致告訴人三人之傷害結果，被告過失傷害犯行明確
    ，其上述所辯，實無可採。
  (四)另外，被告九十一年二月三日違反道路交通管理處罰條例第
    三十五條第一項第一款（酒醉駕車）之規定，並於九十一年
    二月十八日繳納罰款及吊扣價駛執照一年等情，亦有交通部
    公路總局臺北區監理所九十六年一月五日北監自字第○九六
    六○○○二四九號函在卷為憑，且被告自承於九十五年五月
    間才重行考領駕駛執照，顯見被告於本次車禍發生之時為無
    照駕駛。然被告於事故發生後，於警方前往肇事現場及傷者
    就醫之醫院處理時在場，並當場承認為肇事人，對於未發覺
    之罪自首而願接受裁判等情，亦有臺北市○○○○○道路交
    通事故肇事人自首情形紀錄表在卷為證（偵查卷第三五頁）
    ，應認被告符合自首之要件。
參、論罪科刑之依據：
一、按道路交通標誌標線號誌設置規則第二百零六條第五款規定
    ：「圓形黃燈用以警告車輛駕駛人及行人，表示紅色燈號即
    將顯示，屆時將失去通行路權」。又依道路交通安全規則第
    九十條規定，駕駛人駕駛汽車，應遵守道路交通標誌、標線
    、號誌之指示；及依被告行為時即九十五年六月三十日修正
    前之同規則第九十三條第一項第一款規定，行車速度，依速
    限標誌或標線之規定，無速限標誌或標線者，在市區道路，
    時速不得超過五○公里。被告違反上述規定而肇事，核被告
    所為，係犯刑法第二百八十四條第一項前段之過失傷害罪。
    被告一過失行為致使三人受傷，觸犯數罪名，應論以想像競
    合犯，從一重處斷。查被告行為後，刑法業於九十四年二月
    二日修正公布，九十五年七月一日起施行。按行為後法律有
    變更者，適用行為時之法律，但行為後之法律有利於行為人
    者，適用最有利於行為人之法律，修正後刑法第二條第一項
    定有明文。此條規定係規範行為後法律變更所生新舊法律比
    較適用之準據法，本身尚無新舊法比較之問題，於新法施行
    後，應一律適用新法第二條第一項之規定，為「從舊從輕」
    之比較，先予敘明。再按本次法律變更，比較時應就罪刑有
    關之共犯、未遂犯、想像競合犯、牽連犯、連續犯、結合犯
    ，以及累犯加重、自首減輕暨其他法定加減原因（如身分加
    減）與加減例等一切情形，綜其全部罪刑之結果而為比較（
    最高法院九十五年五月二十三日九十五年度第八次刑庭會議
    決議參照）。經查：
  (一)刑法第二百八十四條第一項前段之過失傷害罪，法定刑罰金
    刑部分為五百元以下罰金，而修正後刑法施行法增訂第一條
    之一規定：「中華民國九十四年一月七日刑法修正施行後，
    刑法分則編所定罰金之貨幣單位為新臺幣。九十四年一月七
    日刑法修正時，刑法分則編未修正之條文定有罰金者，自九
    十四年一月七日刑法修正施行後，就其所定數額提高為三十
    倍。但七十二年六月二十六日至九十四年一月七日新增或修
    正之條文，就其所定數額提高為三倍」，另刑法第三十三條
    第五款修正為：「主刑之種類如下：五、罰金：新臺幣一千
    元以上，以百元計算之」，是依修正後之法律，刑法第二百
    八十四條第一項前段所得科處之罰金刑最高為新臺幣一萬五
    千元、最低為新臺幣一千元；然依被告行為時之刑罰法律，
    即罰金罰鍰提高標準條例第一條前段規定之提高倍數十倍及
    修正前刑法第三十三條第五款規定之罰金最低額（銀元）十
    元計算，該罪之罰金刑最高為銀元五千元，最低額為銀元十
    元，若依現行法規所定貨幣單位折算新臺幣條例第二條換算
    為新臺幣，最高額雖與新法相同，然最低額僅為新臺幣三十
    元。因此，比較上述修正前、後之刑罰法律，自以被告行為
    時關於科處罰金刑之法律較有利於被告。
  (二)關於被告自首部分，修正前刑法第六十二條規定「對於未發
    覺之罪自首而受裁判者，減輕其刑。但有特別規定者，依其
    規定」，修正後刑法第六十二條則規定「對於未發覺之罪自
    首而受裁判者，得減輕其刑。但有特別規定者，依其規定」
    ，比較新舊法之結果，舊法較有利於被告。
  (三)是綜其全部罪刑之結果而為比較後，應依刑法第二條第一項
    前段規定，適用修正施行前刑法相關規定，予以論處。
二、又汽車駕駛人無照駕車，因而致人受傷或死亡，依法應負刑
    事責任者，加重其刑至二分之一，道路交通管理處罰條例第
    八十六條第一項定有明文，被告無照駕車而犯本案過失傷害
    犯行，自應依法加重其刑。又查被告於肇事後，於臺北市政
    府警察局警員前往現場調查、處理時，當場向警員承認為肇
    事人而願接受裁判，符合自首要件，其縱對有無過失有所爭
    執，亦係其防禦權之行使，對於自首之事實無礙，應依修正
    前刑法第六十二條前段之規定，減輕其刑，並依法先加重後
    減輕之。爰審酌被告並無前科，有臺灣高等法院被告前案紀
    錄表可參，素行尚稱良好，惟始終未能坦認全部犯行，且因
    賠償金額歧見過大而尚未與告訴人達成和解，及告訴人乙○○、丙○○二人所受傷勢輕微，然告訴人丁○○因傷住院多
    日，傷勢較為嚴重，以及被告大學畢業之智識程度，目前生
    活狀況等一切情狀，量處如主文所示之刑，以資懲儆。又被
    告行為時之刑法第四十一條第一項前段規定，「犯最重本刑
    為五年以下有期徒刑以下之刑之罪，而受六個月以下有期徒
    刑或拘役之宣告，因身體、教育、職業、家庭之關係或其他
    正當事由，執行顯有困難者，得以（銀元）一元以上三元以
    下折算一日，易科罰金。」及依修正前罰金罰鍰提高標準條
    例第二條（現已刪除）規定，就其原定數額提高為一百倍折
    算一日，則本件被告行為時之易科罰金折算標準，應以銀元
    一百元、二百元、三百元折算一日，經依現行法規所定貨幣
    單位折算新台幣條例第二條折算為新臺幣後，應以新臺幣三
    百元、六百元、九百元折算為一日。惟被告行為後新法第四
    十一條第一項前段修正為：「犯最重本刑為五年以下有期徒
    刑以下之刑之罪，而受六個月以下有期徒刑或拘役之宣告者
    ，得以新臺幣一千元、二千元或三千元折算一日，易科罰金
    。」經比較新舊法結果，本案仍應適用較有利於被告之行為
    時法律即修正前刑法第四十一條第一項前段規定，諭知易科
    罰金之折算標準。
據上論斷，應依刑事訴訟法第二百九十九條第一項前段，道路交
通管理處罰條例第八十六條第一項，刑法第二條第一項前段、第
二百八十四條第一項前段、第五十五條，修正前刑法四十一條第
一項前段、第六十二條前段，刑法施行法第一條之一，修正前罰
金罰鍰提高標準條例第二條，現行法規所定貨幣單位折算新台幣
條例第二條，判決如主文。
本案經檢察官林禎瑩到庭執行職務。
中　　華　　民　　國　　96　　年　　1 　　月　　31　　日
　　　　　　　　　刑事第十庭審判長法　官　吳秋宏
                                  法  官  林柏泓
                                  法  官  紀文惠
以上正本證明與原本無異。
如不服本判決，應於判決送達後10日內，向本院提出上訴狀。
　　　　　　　　　　　　　　　　  書記官　劉新怡
中　　華　　民　　國　　96　　年　　1 　　月　　31　　日
附錄本案論罪科刑法條全文
中華民國刑法第284條
（過失傷害罪）
因過失傷害人者，處 6 月以下有期徒刑、拘役或 5 百元以下罰
金，致重傷者，處1年以下有期徒刑、拘役或5百元以下罰金。
從事業務之人，因業務上之過失傷害人者，處 1 年以下有期徒刑
、拘役或1 千元以下罰金，致重傷者，處 3 年以下有期徒刑、
拘役或2千元以下罰金。
